【裁判字號】    98,簡上,635
【裁判日期】    980812
【裁判案由】    詐欺
【裁判全文】
臺灣桃園地方法院刑事判決             98年度簡上字第635號
上  訴  人
即  被  告  甲○○
上列上訴人因詐欺案件，不服本院98年度壢簡字第382 號，中華
民國98年5 月27日第一審刑事簡易判決（聲請簡易處刑案號：98
年度偵字第1916號），提起上訴，本院管轄之第二審地方法院合
議庭判決如下：
    主  文
上訴駁回。
甲○○緩刑貳年。
    事實及理由
一、本案經本院審理結果，除有關上訴人即被告甲○○於本院審
    理時對附件犯罪事實坦認不諱部分業經原審判決予以補充外
    （見本院卷第19頁反面、第32頁），餘認原審以被告甲○○
    犯刑法第30條第1 項、第339 條第1 項幫助詐欺取財罪，判
    處有期徒刑3 月，並諭知易科罰金折算之標準以新臺幣1 千
    元折算1 日，認事用法及量刑均無不當，應予維持，並引用
    原審判決書記載之事實、證據及理由（如附件）。
二、被告上訴意旨略以：伊賠償被害人損害，與被害人和解，請
    求給予自新之機會等語。經查：被告於本院時，當庭與被害
    人乙○○以新臺幣1 萬5 千元達成和解，並清償和解金額，
    此有本院和解筆錄存卷可稽（見本院卷第26、27頁）。被告
    上訴意旨未爭執原判決有何違法或不當，是其上訴非有理由
    ，自應駁回。惟本院審酌被告未曾因故意犯罪受有期徒刑以
    上刑之宣告，有臺灣高等法院被告前案紀錄表在卷可憑，其
    因一時失慮，致罹刑典，事後亦知補救，歷此偵、審暨科刑
    教訓後，當知所警惕，信無再犯之虞，本院因認對其宣告之
    刑以暫不執行為適當，爰依刑法第74條第1 項第1 款規定，
    併予諭知緩刑2 年，以啟自新。
據上論斷，應依刑事訴訟法第455 條之1 第1 項、第3 項、第36
8條 、第373 條，刑法第74條第1 項第1 款，判決如主文。
本案經檢察官陳仁傑到庭執行職務。
中    華    民    國    98    年     8    月    12    日
                  刑事第九庭  審判長法  官  胡芷瑜
                                    法  官  林玉蕙
                                    法  官  蘇琬能
以上正本證明與原本無異。
不得上訴。
                                    書記官 何伊羚
中    華    民    國    98    年    8     月    12    日
附件：
臺灣桃園地方法院刑事簡易判決         98年度壢簡字第382號
聲  請  人  臺灣桃園地方法院檢察署檢察官
被      告  甲○○  男  47歲（民國○○年○月○○日生）
                    住桃園縣楊梅鎮○○街107巷54號
                    身分證統一編號：Ｚ000000000號
上列被告因詐欺案件，經檢察官聲請以簡易判決處刑（98年度偵
字第1916號），本院判決如下：
    主  文
甲○○幫助意圖為自己不法之所有，以詐術使人將本人之物交付
，處有期徒刑參月，如易科罰金，以新臺幣壹仟元折算壹日。
    事實及理由
一、甲○○明知金融帳戶為個人理財工具，申請開設金融帳戶並
    無任何特殊之限制，一般民眾皆可以存入最低開戶金額之方
    式申請之，且一個人可以在不同之金融機構申請多數之存款
    帳戶使用，取得甚易。而可預見時下以電話或網際網路詐騙
    促使被害人以操作銀行自動付款機而詐取金錢之行為甚為猖
    獗，且廣為媒體報導，並經政府有關機關呼籲，不要受騙。
    依一般人之社會生活經驗，苟不以自己名義申請開戶，卻向
    不特定人蒐集他人之帳戶，其目的極可能利用該帳戶供作非
    法詐財之用，又對交付帳戶供他人使用雖無必然遭該他人利
    用為遂行詐欺犯罪之確信，但仍以該他人縱持以犯罪亦不違
    本意，而基於幫助他人為詐欺之不確定犯意，於民國97年10
    月25日，將其所有合作金庫商業銀行中原分行帳戶（帳號00
    0-0000000000000000）之存摺、提款卡（含密碼），持至「
    空軍1 號」客運站交寄予某姓名年籍不詳自稱「陳先生」之
    成年人使用。而該人或轉手者收受上開帳戶之存摺及提款卡
    （含密碼）者，即基於詐欺之犯意，於同年月27日下午5 時
    30分許，以電話向乙○○佯稱係東森購物台人員，因乙○○
    購物分期付款帳單簽錯，造成重複扣款，須依指示至自動櫃
    員機操作更改之方式，藉此訛詐，致乙○○因此陷於錯誤，
    依照該詐騙份子之指示，於同日晚間6 時19分許，依指示操
    作而將其所有新臺幣（下同）29,989元匯入甲○○上開帳戶
    內，旋由該詐騙份子以跨行提現手法領走款項。嗣經被害人
    乙○○發現有異查知受騙後報警處理，始再循線查悉上情。
    案經桃園縣政府警察局中壢分局報告臺灣桃園地方法院檢察
    署檢察官偵查後聲請簡易判決處刑。
二、訊據被告甲○○矢口否認有何上揭犯行，辯稱：伊係看報紙
    貸款廣告，才將上開帳戶存摺及提款卡（含密碼）及身分證
    影本以空軍一號寄至岡山蒙古站給1 名自稱「陳先生」辦理
    貸款，並無幫助詐欺之意云云。經查：
  (一)前揭取得被告甲○○上開帳戶存摺及提款卡（含密碼）之該
    人或轉手者，基於詐欺之犯意，於97年10月27日下午5 時30
    分許，以電話向乙○○佯稱係東森購物台人員，因乙○○購
    物分期付款帳單簽錯，造成重複扣款，須依指示至自動櫃員
    機操作更改之方式，藉此訛詐，致乙○○因此陷於錯誤，依
    照該詐騙份子之指示，於同日晚間6 時19分許，依指示操作
    而將其所有29,989元匯入甲○○上開帳戶內，旋由該詐騙份
    子以跨行提現手法領走款項等情，業據被害人乙○○於警詢
    時證述綦詳，復有桃園縣政府警察局桃園分局龍安派出所受
    理各類案件紀錄表及受理詐騙帳戶通報警示簡便格式表、內
    政部警政署反詐騙諮詢專線紀錄表、被害人乙○○匯款之彰
    化銀行自動櫃員機交易明細表、合作金庫銀行客戶當月份交
    易資料查詢單及新開戶建檔登錄單各1 份在卷為憑。再由本
    件被害人乙○○指訴之受詐騙情節觀之，該詐騙手法與時下
    一般詐騙份子利用電話或網路詐騙被害人匯款，藉以訛詐金
    錢之手法一致，且由前揭卷附被告前開帳戶交易明細表以觀
    ，被害人乙○○匯入款項後，旋即遭人提走等情觀之，被害
    人所指遭詐騙份子詐騙財物之情，堪可信實。
  (二)被告固以前詞置辯，然被告所指為辦理貸款而將上開帳戶存
    摺、提款卡、密碼寄交予姓名年籍均不詳之男子收執一節，
    已與一般銀行辦理貸款之方式大相逕庭，被告甲○○於案發
    時已年屆45歲，係一智慮成熟之成年人，已難謂其有不知上
    述違背常情之處之可能，被告復自承伊並不清楚該名向其收
    取上開帳戶存摺及提款卡、密碼之人之真實姓名年籍，也無
    法與其聯繫，事後亦未能取回上開物品等節在卷，惟以金融
    存款帳戶及提款卡（含密碼），事關個人財產權益之得喪，
    並與生活習習相關，被告既不知如何聯繫該人，又焉有隨意
    將上開物品寄交予該人，甚且告知提款密碼之理？俱見被告
    前揭所辯，核係推諉之詞，殊難採信。
  (三)按金融存款帳戶，事關存戶個人財產權益之保障，與存戶之
    印鑑章、金融卡結合，其專屬性、私密性更形提高，除非本
    人或與本人具密切之關係者，難認有何理由可自由流通使用
    該存褶、印章及金融卡，一般人亦均有應妥為保管上述物品
    ，以防止被他人冒用之認識，縱有特殊情況偶有將存褶、印
    鑑章或金融卡交付他人之需，亦必深入瞭解其用途後再行提
    供以使用，恆係吾人日常生活經驗與事理；且按金融帳戶為
    個人理財工具，申請開設金融帳戶並無任何特殊之限制，一
    般民眾皆可以存入最低開戶金額甚或不須金額即可開戶之方
    式申請之，且一個人可以在不同之金融機構申請多數之存款
    帳戶使用，此乃眾所週知之事實，而時下以電話或網路詐騙
    促使被害人操作銀行自動付款機或匯款而詐取金錢之行為甚
    為猖獗，且廣為媒體報導，並經政府有關機關呼籲，不要受
    騙。則依一般人之社會生活經驗，苟不以自己名義申請開戶
    ，卻向不特定人蒐集他人之帳戶供己使用，其目的極可能利
    用該帳戶供作非法詐財之用，應可預見。本件被告係智慮成
    熟之成年人，對於上情自無法諉為不知，其既可預見將帳戶
    帳號、金融卡（含密碼）等有關個人財產、身份之物品，淪
    落於他人手中，極可能被利用為與詐騙有關之犯罪工具，雖
    無取得者必然持以詐騙他人之確信，仍願將其所有前開銀行
    帳戶之存摺、金融卡（含密碼）交付予他人使用，顯然對於
    該人縱以該帳戶作為不法詐騙使用，予以容認，足見被告有
    幫助詐騙份子利用其上開帳戶詐欺之不確定故意及行為明甚
    。綜上所述，本件事證明確，被告幫助詐欺犯行，洵堪認定
    ，應依法論科。
三、按幫助犯之成立，主觀上行為人須有幫助故意，客觀上須有
    幫助行為，意即需對於犯罪與正犯有共同之認識，而以幫助
    之意思，對於正犯資以助力，而未參與實施犯罪之行為者而
    言（參照最高法院75年度台上字第1509號、88年度台上字第
    1270號判決意旨）。核被告甲○○將其所有上開銀行帳戶之
    存摺及金融卡（含密碼）交付予姓名年籍不詳之人，再由該
    人或其轉手者持以詐騙被害人財物，其顯係基於幫助他人詐
    欺財物之犯意，且所為提供銀行帳戶存摺、金融卡予他人之
    行為，亦屬刑法詐欺罪構成要件以外之行為，其既以幫助他
    人犯罪之意思而參與犯罪構成要件以外之行為，故被告應成
    立刑法第339 條第1 項詐欺取財罪之幫助犯。又被告係幫助
    他人犯罪，爰依刑法第30條第2 項之規定，按正犯之刑減輕
    之。爰審酌被告將帳戶任意交予他人詐騙財物，造成犯罪偵
    查困難，致使此類犯罪手法層出不窮，嚴重危害交易秩序與
    社會治安，且未與被害人達成和解，併其犯罪後未坦承犯行
    之態度等一切情狀，量處如主文所示之刑，並諭知易科罰金
    之折算標準。
四、據上論斷，應依刑事訴訟法第449 條第1 項，刑法第30條第
    1 項前段、第2 項、第339 條第1 項、第41條第1 項前段，
    刑法施行法第1 條之1 第1 項、第2 項前段，逕以簡易判決
    處刑如主文。
五、如不服本判決，應於判決送達後10日內，向本院提出上訴狀
    ，上訴於本院合議庭。
中    華    民    國    98    年    5     月    27    日
                  刑事第八庭法  官  林惠霞
以上正本證明與原本無異。
                            書記官  羅婉榕
中    華    民    國    98    年    6     月    1     日
附錄本案論罪科刑法條全文：
刑法第339條第1項
意圖為自己或第三人不法之所有，以詐術使人將本人或第三人之
物交付者，處5 年以下有期徒刑、拘役或科或併科1000元以下罰
金。


司法院資訊處製作；財團法人民間司法改革基金會備份。
